【裁判字號】    88,訴,2228
【裁判日期】    900521
【裁判案由】    損害賠償
【裁判全文】
臺灣板橋地方法院民事判決                        八十八年度訴字第二二二八號
    原      告  美和五金行股份有限公司
    法定代理人  乙○○
    訴訟代理人  丙○○
    被      告  綠佳實業有限公司
    法定代理人  甲○○
右當事人間請求給付貨款事件，本院判決如左：
    主    文
被告應給付原告新台幣陸拾玖萬仟柒佰陸拾元，及自民國八十八年十二月十日起至
清償日止按週年利率百分之五計算之利息。
訴訟費用由被告負擔。
本判決於原告以新台幣貳拾萬貳仟元供擔保後，得假執行。
    事    實
甲、原告方面：
  一、聲明：如主文第一項所示，並願供擔保請准宣告假執行。
  二、陳述：
    （一）被告於民國八十八年五月間向原告訂購鋁捲片等金屬材料數批，總價為新
          台幣（下同）六十九萬三千七百六十元，原告皆依被告指示將上述貨品運
          送予訴外人奇良製網廠有限公司（下稱奇良公司），但經原告屢次向被告
          催討貨款，均不獲置理。
    （二）按民法第三百七十四條明文「買受人請求將標的物送交清償地以外之處所
          者，自出賣人交付其標的物於為運送之人或承攬運送人時起，標的物之危
          險，由買受人負擔」，又民法第二百二十四條前段亦明文「債務人之代理
          人或使用人，關於債之履行有故意或過失時，債務人應與自己之故意或過
          失負同一責任」。查被告指示原告將系爭鋁捲片變更交貨地點送至奇良公
          司，係清償地以外之處所，則買賣標的物之危險應由被告負擔；另原告於
          送貨當日並未下雨，而奇良公司存放系爭鋁捲片之十五天期間內，曾有下
          雨數日，且系爭鋁捲片存放地點四周有排水溝環繞，鋁捲片亦未與地面保
          持適當之間隔，是系爭鋁捲片受潮情形顯因奇良公司於保管期間處置不當
          所致，依前揭法條意旨，應由被告負責。
    （三）依買賣之法律關係，民法第三百五十六條第一項有明文規定，買受人應按
          物之性質，依通常程序從速檢查其所受領之物，奇良公司理應於最初受領
          貨品時，將牛皮紙包裝拆開即可檢查，而奇良公司存放十五天後，始通知
          原告貨品有瑕疵。
    （四）對被告抗辯所為之陳述：
        (1)兩造協調會雙方並未達成共識，故原告代表拒絕簽名於協調會記錄上，而
          被告卻斷章取義認原告已自認系爭鋁捲片出貨時即有瑕疵，不足採信。
        (2)奇良公司為被告之代理人，並於送貨單上簽收，顯見已驗收無訛，與被告
          親收無異。
        (3)鋁捲中間為穿透中空狀態，無須包裝，況且兩造交易已一年多，一向皆如
          此並無異狀，故系爭鋁捲片之瑕疵與包裝無關。
  三、證據：提出訂貨單一份、協調會記錄二份、傳真七份、出貨單十份、中鋼鋁業
      公司鋁捲氧化調查說明一份、日文資料及譯文各一份、氣象資料二份、證明書
      一份、交易過程一份、照片八張為證，並聲請就系爭鋁捲片行勘驗。
乙、被告方面：
  一、聲明：
  （一）駁回原告之訴及假執行之聲請。
  （二）訴訟費用由原告負擔。
  二、陳述：
  （一）被告於八十八年五月十七日向原告訂購編號五○五二Ｈ三二型鋁捲片共二萬
        五千九百四十五公斤，原告雖依被告指示將貨品分批送往奇良公司與正佳工
        業股份有限公司（下稱正佳公司）從事加工，但其中約七千公斤鋁捲片因品
        質氧化，無法有效使用，為顧及被告商品之品質及商譽，故依訂貨單雙方買
        賣合約條款之約定全數退貨。
  （二）八十八年六月七日於兩造協調會中，確認系爭鋁捲片一批有氧化現象，原則
        上先行拋光處理，品質無瑕疵後如期出貨。該批成品如期出貨後，經買主驗
        證品質無誤，被告如期付款，反之，延期交貨及品質氧化的賠償責任依雙方
        合約（即訂貨單）規定辦理，是本件系爭鋁捲片出貨後，未驗收即有瑕疵，
        此為原告所自認。
  （三）本件原告出賣系爭鋁捲片之瑕疵既存在於被告驗收前，則該買賣標的物之品
        質瑕疵應由原告負責：
      (1)依訂貨單所載，買賣合約第四條規定：「定貨品必須與樣品或買方指定者相
        同，如有不符買方得拒絕驗收，因而發生之損失由賣方負責。」此已由原告
        負責人在該訂單上親筆簽名確認。故原告既未經被告驗收前，即將系爭鋁捲
        片送至被告指定之加工廠奇良公司，經奇良公司拆裝欲加工時，發現系爭鋁
        捲片已有氧化現象且深及內部即通知被告，被告再於八十八年六月八日即通
        知原告上情。
      (2)另依中鋼鋁業公司八十八年六月三十日所出具之調查說明書明載：「１、本
        批料原為全實鋁捲，經出貨後由貴公司（即原告）分送貴公司協力廠商及貴
        公司自行分條後再送奇良公司加工，而於奇良公司加工時，發現表面有嚴重
        氧化現象。２．．，故可判斷此氧化現象係於鋁捲分條後遇水所造成．．」
        ，由此觀之，分條加工既由原告所為，分條後復由原告逕送奇良公司，其間
        均未經過被告公司驗收、經手或任何接觸，是此一氧化現象，自與被告不相
        干涉，應由原告依民法第三百五十四條第一項負物之瑕疵擔保責任。
      (3)再依最高法院八十五年台上字第六六四號判例意旨：「按物之瑕疵擔保責任
        之成立，必以物有滅失或減少價值或效用之瑕疵，且須其瑕疵於危險移轉時
        確已存在為前提，此觀之民法第三百五十四條第一項規定甚明」，同院八十
        六年台上字第三四０七號判例意旨：「有關瑕疵擔保之規定，原則上於危險
        移轉後，始有其適用，惟於危險移轉前，買受人已發現標的物有瑕疵，倘出
        賣人無法提出無瑕疵之物或擔保除去該瑕疵後為給付，買受人亦有拒絕受領
        瑕疵物之權利，並得解除契約」。
  （四）正佳公司為兩造約定之清償地，而正佳公司又指定奇良公司為加工廠，則兩
        造即指定奇良公司為清償地，而非為清償地以外之處所。又於八十八年五月
        二十五日原告出貨時，台中地區之雨量統計為七點五公厘，且原告於送交系
        爭鋁捲片時，包裝未盡善良管理人之注意，鋁捲中間部分竟未為包裝處理，
        而上下兩面亦僅以牛皮紙包裝，在運送過程亦未用帆布遮蓋，故原告所送貨
        物具有瑕疵之情事，當係原告包裝不良所致。
  （五）系爭鋁捲片由內拉出觀察，可清楚看見滾刀碾過之痕跡，但內部卻鏽斑嚴重
        ，且有部分已侵入鋁板表面，鋁捲若遇水由外而內流入，斷不可能跳過滾刀
        痕跡，反而內部先行出現氧化現象，而且鋁捲以機器捲製，如無強力水柱長
        時間沖刷，應不容易入水生鏽，因此可知系爭鋁捲片氧化現象係未送至奇良
        公司加工前已發生。
  （六）綜上所述，本件純屬原告所交系爭鋁捲片有瑕疵之故，依法被告自得拒絕為
        對待給付，原告之訴，顯無理由。
三、證據：提出氧化鋁捲片一片、訂貨單一份、協調會記錄二份、傳真四份、出貨單
    三份、中國鋁業公司鋁捲氧化調查說明、照片二張為證，並聲請訊問證人王建家
    、張文和及命行鑑定。
    理    由
一、本件原告主張：被告於八十八年五月間向原告訂購鋁捲片等金屬材料數批，總價
    為六十九萬三千七百六十元，原告皆依被告指示將上述貨品運送予清償地以外之
    處所，即奇良公司，則買賣標的物之危險應由被告負擔，惟被告卻主張前開貨品
    已氧化有瑕疵，進而全數退貨拒付貨款，然原告於送貨當日並未下雨，而奇良公
    司存放系爭鋁捲片之十五天期間內，曾有下雨數日，且系爭鋁捲片存放地點四周
    有排水溝環繞，鋁捲片亦未與地面保持適當之間隔，是系爭鋁捲片受潮情形顯因
    奇良公司於保管期間處置不當所致，另依買賣之法律關係，奇良公司應於最初受
    領貨物時，依通常程序將牛皮紙包裝拆開從速檢查，而奇良公司於存放系爭鋁捲
    片十五天後，始通知原告貨品有瑕疵，被告應就奇良公司之疏失負同一責任，則
    被告仍應給付貨款等情。被告則以：系爭鋁捲片分條加工既由原告所為，分條後
    復由原告逕送奇良公司，其間均未經過被告公司驗收、經手或任何接觸，是此一
    氧化現象，自與被告不相干涉，又正佳公司為兩造約定之清償地，而正佳公司又
    指定奇良公司為加工廠，則兩造即指定奇良公司為清償地，而非為清償地以外之
    處所，且於八十八年五月二十五日原告出貨時，台中地區之雨量統計為七點五公
    厘，而原告於送交系爭鋁捲片時，包裝未盡善良管理人之注意，鋁捲中間部分竟
    未為包裝處理，而上下兩面亦僅以牛皮紙包裝，在運送過程亦未用帆布遮蓋，故
    原告所送貨物具有瑕疵之情事，當係原告包裝不良所致，另系爭鋁捲片由內拉出
    觀察，可清楚看見滾刀碾過之痕跡，但內部卻鏽斑嚴重，且有部分已侵入鋁板表
    面，鋁捲若遇水由外而內流入，斷不可能跳過滾刀痕跡，反而內部先行出現氧化
    現象，因此可知系爭鋁捲片氧化現象係未送至奇良公司加工前已發生等語，資為
    抗辯。
二、經查，被告於八十八年五月間向原告訂購鋁捲片等金屬材料數批，總價為六十九
    萬三千七百六十元，原告依被告指示將上述貨品於同年五月二十一日、二十五日
    分批運送予奇良公司，惟被告因認系爭鋁捲片已氧化而有瑕疵，進而拒付貨款等
    情，業經原告提出定貨單一份及出貨單十份，被告提出協調會記錄二份、傳真四
    份為證，復為兩造所不爭執，堪信為真實。
四、按債務人之代理人或使用人，關於債之履行有故意或過失時，債務人應與自己之
    故意或過失負同一責任。買受人應按物之性質，依通常程序從速檢查其所受領之
    物。如發見有應由出賣人負擔保責任之瑕疵時，應即通知出賣人。買受人怠於為
    前項之通知者，除依通常之檢查不能發見之瑕疵外，視為承認其所受領之物，民
    法第二百二十四條前段規定、第三百五十六條第一、二項定有明文。本件被告法
    定代理人甲○○到庭陳稱：「系爭貨品是請正佳公司，正佳再請奇良公司加工，
    我對由奇良加工也沒有意見」等語（見九十年五月七日言詞辯論筆錄），可見被
    告委託正佳公司加工，而由奇良公司擔任正佳公司之協力廠商，奇良公司應為被
    告之使用人，則奇良公司之行為即屬被告之延伸，亦即在實質上與被告所自為者
    無異。又系爭鋁捲片經本院送由財團法人金屬工業研究發展中心鑑定結果，雖認
    系爭鋁捲片「長期受潮或受雨水而潮濕（十五天足夠使其腐蝕到所提供鋁板樣品
    之氧化狀態。）上述二種情況皆會令鋁板腐蝕而氧化鋁板外觀。但因所描述之實
    際狀況與存放地點之氣候資料，當時現場狀況，均足以因疏忽而造成上述氧化現
    象」，無法確認系爭鋁捲片是否於出貨前即有瑕疵，有該研究發展中心台北服務
    處（八九）金北檢字第一０三號書函附卷可稽，惟依民法第三百五十六條，買受
    人應按物之性質，依通常程序從速檢查其所受領之物，但奇良公司於收受系爭鋁
    捲片時，並未立即拆開牛皮紙包裝檢視，而於事隔逾一週後之八十八年五月二十
    九日始拆封加工，並發現有氧化之瑕疵，業經證人張文和即奇良公司負責人證稱
    屬實（見九十年五月三日勘驗筆錄），且原告將系爭鋁捲片運至奇良公司時，係
    以牛皮紙包裝上下兩面，鋁捲中間部分並未有包裝處理，已由被告自承在卷，並
    與本院勘驗結果相同，有卷附勘驗照片四張可查，則系爭鋁捲片於交貨當時如已
    有瑕疵，從鋁捲中間部分即可查知瑕疵，尚無依通常檢查不能發現瑕疵之情形，
    依前所述，被告自應對其使用人即奇良公司怠於為檢查通知負其責任，視為承認
    其所受領之物，是不論本件原告所交付之鋁捲片於交貨時有無瑕疵（前開鑑定書
    函認係無法確認），因被告使用人於受領貨物時怠於依通常程序從速檢查，依前
    開說明，被告自不得主張原告應負擔物之瑕疵擔保責任，進而主張將系爭鋁捲全
    數退貨而拒付貨款，原告請求被告給付六十九萬三千七百六十元，及自第一次準
    備書狀繕本送達被告翌日起至清償日止，按週年利率百分之五計算之利息，洵屬
    正當，應予准許。
五、本件事證已臻明確，兩造其餘攻擊防禦方法，核與本件判決結果無影響，爰不逐
    一論述，併此敘明。
六、原告陳明願供擔保聲請宣告假執行，核無不合，爰酌定相當之擔保金額，予以准
    許。
七、據上論結，本件原告之訴為有理由，依民事訴訟法第七十八條，判決如主文。
中      華      民      國    九十      年     五       月     二十一   日
                                臺灣板橋地方法院民事第二庭
~B法  官  解惟本
右正本證明與原本無異。
如不服本判決，應於判決送達後廿日，內向本院提出上訴狀。
中      華      民      國    九十      年     五       月     二十一   日
~B書記官  王麗珍


司法院資訊處製作；財團法人民間司法改革基金會備份。
